【裁判字號】    95,交簡上,75
【裁判日期】    951004
【裁判案由】    公共危險
【裁判全文】
臺灣臺北地方法院刑事判決            95年度交簡上字第75號
上  訴  人  臺灣臺北地方法院檢察署檢察官
被      告  甲○○
上列上訴人因被告犯公共危險案件，不服臺灣臺北地方法院簡易
庭九十五年度店交簡字第二五一號中華民國九十五年六月二十三
日第一審簡易判決（聲請簡易判決處刑案號：臺灣臺北地方法院
檢察署九十五年度偵字第一０二九六號），提起上訴，本院管轄
之第二審合議庭判決如下：
    主  文
上訴駁回。
    事  實
一、甲○○於民國九十五年四月八日二十時許，在臺北縣新店市
    ○○路上某山產店與友人飲用啤酒三罐，明知其已達反應較
    慢、感覺減低、影響駕駛而不能安全駕駛動力交通工具之程
    度，竟仍騎乘車牌號碼ＢＱＤ－０六二號機車離開上開山產
    店返家，嗣於同日二十三時許，途經臺北縣新店市○○路與
    北宜路口時，為警攔檢，經測試其酒後呼氣所含之酒精濃度
    達每公升零點五九毫克，始悉上情。
二、案經臺北縣政府警察局新店分局報告臺灣臺北地方法院檢察
    署檢察官偵查後聲請簡易判決處刑。
    理  由
一、訊據被告甲○○對於在上開時間、地點與友人飲酒後，明知
    其已達反應較慢、感覺減低、影響駕駛而不能安全駕駛動力
    交通工具之程度，竟仍騎乘車牌號碼ＢＱＤ－０六二號機車
    返家，並在臺北縣新店市○○路與北宜路口為警攔檢測得其
    酒後呼氣所含之酒精濃度達每公升零點五九毫克等情，均坦
    承不諱（見偵查卷第二七頁、本院準備程序筆錄第二頁、審
    判筆錄第二頁），並有臺北縣政府警察局新店分局酒精測定
    紀錄表、汽車駕駛人酒後生理協調平衡檢測紀錄卡、刑法第
    一百八十五條之三案件測試觀察紀錄表等在卷可資佐證（見
    偵查卷第十五至十七頁）。按刑法第一百八十五條之三所規
    定服用酒類，不能安全駕駛動力交通工具而駕駛者，應負刑
    事責任，揆其立法目的在藉抽象危險犯之犯罪構成要件，以
    嚇阻酒後駕車者對道路交通安全之危害，本不以發生實害為
    必要。而所謂不能安全駕駛之認定，並無一定之數值可供界
    定，而係由法院以一般社會通念之客觀標準，足生公共危險
    時即足。目前行政機關所取締酒後駕車之參考標準，係依法
    務部於八十八年五月十日邀集司法院刑事廳、交通部、行政
    院衛生署、內政部警政署及中央警察大學等機關開會，所為
    凡呼氣酒精濃度逾每公升含零點五五毫克時，即屬不能安全
    駕駛之決議。上開會議決議本身固僅屬檢警取締酒後駕車之
    參考，尚無拘束法院之效力，惟以上開會議決議所採之標準
    ，係參考美國、德國及日本等國家所進行之酒精濃度與精神
    狀態之測試實驗，亦即，各項實驗均發現凡呼氣中酒精濃度
    達每公升零點五五毫克時，就人之生理方面，已產生視覺反
    應遲鈍、影像不能集中、同時不能看清前方路況及車旁照後
    鏡等狀況，及駕駛能力已受有影響、肇事率已為一般人正常
    人之十倍之事實。而被告經警到場測試，其呼氣中酒精濃度
    每公升達零點五九毫克，有前揭酒精測定紀錄表可參，依一
    般社會通念，已達不能安全駕駛之程度。因此，被告確有於
    飲用酒類後，已達不能安全駕駛動力交通工具而仍然駕駛之
    犯行。本件事證明確，被告犯行已堪認定，應依法論科。
二、原審審酌被告不能約束自我而酒後駕車之犯罪動機及目的，
    經測定，其呼氣中酒精濃度每公升達零點五九毫克而駕車已
    存有嚴重危害他人及自己生命安全危險性之犯罪手段、所生
    危害，及其犯罪後已坦承犯行之態度等一切情狀，處拘役二
    十日，如易科罰金，以三百元折算一日；另參酌被告前未曾
    受有期徒刑以上刑之宣告，有臺灣高等法院被告前案紀錄表
    可稽，且並無肇事，犯罪後坦承犯行，信其經此教訓當知警
    惕，信無再犯之虞，認所宣告之刑以暫不執行為適當，併予
    宣告緩刑二年，用啟自新，堪稱妥適。公訴人上訴以原判決
    量刑過輕及給予緩刑不當提起上訴指摘原判決不當等，惟原
    判決諭知刑度及緩刑並無違法，此屬裁量權之範圍，原則上
    應予尊重，從而上訴人之上訴為無理由，應予駁回。另按行
    為後法律有變更者，適用行為時之法律；但行為後之法律有
    利於行為人者，適用最有利於行為人之法律，刑法第二條第
    一項定有明文。查刑法部分條文於九十四年二月二日修正公
    布，並於被告行為後之九十五年七月一日施行，被告行為時
    之刑法第四十一條第一項前段規定：「犯最重本刑為五年以
    下有期徒刑以下之刑之罪，而受六個月以下有期徒刑或拘役
    之宣告，因身體、教育、職業、家庭之關係或其他正當事由
    ，執行顯有困難者，得以一元以上三元以下折算一日，易科
    罰金。」又被告行為時之易科罰金折算標準，修正前罰金罰
    鍰提高標準條例第二條前段（現已刪除）規定，就其原定數
    額提高為一百倍折算一日，則本件被告行為時之易科罰金折
    算標準，應以銀元三百元折算一日，經折算為新臺幣後，應
    以新臺幣九百元折算為一日。惟修正後之刑法第四十一條第
    一項前段則規定：「犯最重本刑為五年以下有期徒刑以下之
    刑之罪，而受六個月以下有期徒刑或拘役之宣告者，得以新
    臺幣一千元、二千元或三千元折算一日，易科罰金。」，比
    較修正前後之易科罰金折算標準，以行為時之法律，較有利
    於被告，仍適用修正前刑法第四十一條第一項前段規定定其
    折算標準。原審判決雖未及比較適用，然上訴後經比較新舊
    法，行為後之法律並非較有利於被告，仍應適用行為時法，
    則原判決適用行為時法即無不當；至關於緩刑之宣告，原審
    判決時就緩刑宣告之規定既尚未修正，則原審適用被告行為
    時法諭知緩刑亦無不當，均不構成撤銷之事由，併此說明。
據上論斷，應依刑事訴訟法第四百五十五條之一第一項、第三項
、第三百六十八條，判決如主文。
本案經檢察官侯靜雯到庭執行職務
中    華    民    國    95    年     10    月    4    日
                  刑事第四庭    審判長法  官  劉慧芬
                                      法  官  李桂英
                                      法  官  黎惠萍
上正本證明與原本無異。
不得上訴。
                                      書記官  楊麗娟
中    華    民    國    95    年    10    月    4     日


司法院資訊處製作；財團法人民間司法改革基金會備份。
